臺灣臺南地方法院交通事件裁定
　　　　　　　　　　　　　　　　　　100年度交聲字第302號
　　　　　　　　　　　　　　　　　　100年度交聲字第314號
　　　　　　　　　　　　　　　　　　100年度交聲字第316號
　　　　　　　　　　　　　　　　　　100年度交聲字第325號
　　　　　　　　　　　　　　　　　　100年度交聲字第326號
　　　　　　　　　　　　　　　　　　100年度交聲字第328號
移送機關　交通部公路總局嘉義區監理所新營監理站
異議人即
受處分人　　盧秉葳
上列異議人即受處分人因違反道路交通管理處罰條例案件，對於
交通部公路總局嘉義區監理所新營監理站民國100年4月1日所為
之下列裁決處分（裁決書案號如附表所示）聲明異議，本院裁定
如下：
    主    文
原處分均撤銷。
盧秉葳均不罰。
    理    由
一、原處分意旨如附表所示。
二、本件聲明異議意旨略以：陳榮閔將其所有車號3W-5493 號自
    用小客車典當予異議人，嗣陳榮閔未回贖，上開車輛被異議
    人流當，於92年12月18日出售予居住於臺中市之林文忠先生
    。又陳榮閔曾訴請異議人負擔上開自用小客車罰鍰部分，亦
    經鈞院柳營簡易庭以99年度營簡字第345號民事簡易判決駁
    回確定。為此聲明異議，請求將違規罰單歸責於原車主陳榮
    閔或實際駕駛人謝杰龍等語。
三、按道路交通管理處罰條例第7 條之2 、同條例第85條第1 項
    、違反道路交通管理事件統一裁罰基準及處理細則第36條之
    規定，如係逕行舉發之情形，應按已查明之資料，由舉發機
    關送達被通知人即汽車所有人，再由汽車所有人依通知單之
    應到案日期前到案，並告知違規駕駛人之姓名等資料，由處
    罰機關另行通知違規駕駛人到案依法處理，汽車所有人逾應
    到案日期者，處罰機關始得依上揭規定處罰該汽車所有人。
    換言之，對於違反道路交通管理處罰條例行為之處罰，原則
    上應處罰汽車駕駛人，例外於有應歸責汽車所有人之情形下
    ，始得處罰汽車所有人。
四、經查：
(一)異議人其所有車牌號碼3W-5493 號自用小客車，於如附表所
    示之違規時間，經人駕駛行經如附表所示之違規地點，因有
    如附表所示之違規事實，經舉發機關分別予以製單逕行舉發
    等情，固有如附表所列案號之裁決書各1紙在卷可稽。惟異
    議人於本院100年7月20日調查時到庭陳稱：「伊是當舖業者
    ，3W-5493號自小客車當初是陳榮閔拿來伊當舖典當，後來
    沒有贖回被伊流當該車，92年12月18日賣給臺中市林文忠先
    生，之後伊就沒有再跟林文忠聯絡，伊與林文忠所簽立的讓
    渡買賣已經遺失，但伊當時交付車輛、行照、流當證明、車
    主身分證影本給林文忠」等語。
(二)而查，證人謝杰龍於本院100年7月20日調查時具結證述：「
    （問：你是否曾經使用車號3W-5493號自小客車？）有。」
    、「（問：你於99年7月19日下午8時40分許有無在高雄市○
    ○○路大裕路口為警方攔查？）有。」、「（問：你為何可
    以駕駛該車？）該車是我在98年2月28日跟壹個大哥張育豪
    買的。」、「（問：以多少錢讓渡？）四萬五千元。」、「
    （問：98年2月28日晚上11時50分許你與張育豪買車後，一
    直到99 年7月19日晚上8點40分被警察扣車前，該車是否均
    係你在使用？）不是。我壹個朋友在使用，我只知道他的名
    字有壹個『霖』字，叫『阿霖仔』，住林園，三十幾歲，但
    是全名我忘記了。」、「（問：這段期間該車之使用狀況如
    何？）我們兩人均有使用，大部分是阿霖仔在開，直到他99
    年3月25 日被高雄的警察抓去，沒有多久就因毒品案到屏監
    服刑，之後該車就換我在開。」、「（問：你於99年4月13
    日上午6時9分，是否駕駛3W-5493號自小客車行經臺27線71.
    6公里仙公廟處，有超過規定之最高時速20公里以上未滿40
    公里之違規情事？）沒有。本件是阿霖仔之女友駕駛，他的
    女友住在那邊。當時是阿霖仔要買該車，但是沒有錢買，所
    以先用我的名字簽立讓渡書，之後阿霖仔入監後，就換他的
    女友使用該車。因為我不是住在該處，所以不是我使用，當
    時我向她要車子，但是她不肯給我，阿霖仔住在林園。」、
    「（問：後來車子如何交給你的？）我一直跟他女友討車，
    但是他女友沒有交車給我，後來因為該車有撞到，去維修時
    ，維修費用是我出的，且讓渡書放在車子裡面，所以維修廠
    的老闆有看到讓渡書，就將車子交給我。」等語明確（參見
    本院卷第38頁至第40頁）。證人廖啟霖於本院100年8月22日
    調查時亦具結證述：「（問：之前是否有使用過車號3W-549
    3號自小客車？）有。」、「（問：為何可以使用該車？）
    謝杰龍借我的。」、「（問：該車何人所購？）謝杰龍買的
    ，錢都是謝杰龍出的，但是我不知道他向何人購買。」、「
    （問：你於何時向謝杰龍借用該車？）98年間。他買車當天
    就借我使用。」、「（問：你向謝杰龍借該車使用多久？）
    到99年3月29日還給謝杰龍，那天我要入監執行所以還車給
    謝杰龍，但是我不是直接開去給他，我是交給我女友羅涵葳
    。」、「（問：該車在98年2月28日至99年3月29日是否都是
    你在使用？）陸陸續續。有時候謝杰龍會使用該車。」、（
    問：對於謝杰龍證稱該車是你要買的，他先出錢幫你買，有
    何意見？）是的。」等情屬實（參見本院卷第68頁至第69頁
    ）。此外，並有證人謝杰龍提出之汽車權利讓渡書、汽車讓
    渡書、系爭汽車行車執照影本、臺南縣當舖商業同業公會證
    明書各1份在卷可稽，依上，足證第三人張育豪確於98年2月
    28日23時50分將上開自小客車讓渡予謝杰龍，並由謝杰龍、
    廖啟霖、羅涵葳三人輪流使用，直至該車於99年7月19日於
    高雄市○○○路與大裕路之交岔路口處，遭高雄市政府警察
    局三民分局員警查扣等情，甚為明確。
(四)又按當舖業者占有當戶為擔保債務履行而移交之物品，於債
    務未受清償前得留置該物品，屆期當戶不取贖，當舖業者即
    取得該物品之所有權以抵償債務，並多將流當物出售以求獲
    利。查原登記車主陳榮閔係於92年9月4日將車牌號碼3W-549
    3 號自用小客車典當予「永大當舖」用以借款，嗣典當到期
    無法取贖或辦理付息延期於92年12月28日遭流當乙情，有前
    述永大當舖營利事業登記證、臺南縣當舖商業同業公會證明
    書、典當借款收據各1紙在卷可參，且經本院於調查時當庭
    提示由證人謝杰龍提出之臺南縣當舖商業同業公會證明書（
    參見本院卷第45頁）予異議人檢視後，異議人亦證實上開證
    明書確係其當初交給林文忠的資料無誤（參見本院卷第40頁
    筆錄）。是車牌號碼3W-5493自小客車於92年12月18日流當
    後，確由異議人售予他人並交付臺南縣當舖商業同業公會證
    明書1紙予買受人，嗣經上開自小客車輾轉讓渡予張育豪後
    ，再由其讓渡予謝杰龍乙情，亦堪認定。從而，異議人所陳
    上開自小客車係因陳榮閔未依約回贖，而於92年12月18日流
    當，由其將該車賣給台中林文忠先生等語，尚合乎當舖業之
    通常經營行為，應可採信。
五、綜上所述，本件依上開調查結果，車牌號碼3W-5493號自小
    客車於如附表所示之違規時間當時，確已非置於異議人支配
    管領之下。此外，本件復查無明確證據足證異議人乃係附表
    所示之違規行為之實際駕駛人，亦無其他積極證據足以證明
    本件違規行為時，異議人仍為車牌號碼3W-5493號自小客車
    之所有人，則原處分機關未予詳查，僅憑原登記車主陳榮閔
    所陳報之內容即對異議人逕行裁罰，於法即有未合，自應由
    本院裁定將原處分撤銷，另為異議人不罰之諭知，以資適法
    。
六、據上論斷，應依道路交通管理處罰條例第87條第2 項、道路
    交通事件處理辦法第18條，裁定如主文。
中    華    民    國   100    年    11    月    24    日
                       交通法庭   法  官  郭千黛
附表：
┌──┬───────┬────┬────┬────────┬──────┬────┐
│編號│裁決書字號    │違規時間│違規地點│  舉發違規事實  │舉發違反法條│罰鍰金額│
│    │              │        │        │                │            │(新臺幣)│
├──┼───────┼────┼────┼────────┼──────┼────┤
│ 1  │新監裁違字第裁│99年04月│屏東縣台│汽車駕駛人行車速│道路交通管理│1,800元 │
│    │73-VP0000000號│13日06時│27線71.6│度，超過規定之最│處罰條例第40│，並記違│
│    │（即100年度交 │09分    │公里    │高時速20公里以上│條、第63第1 │規點數1 │
│    │聲字第302號） │        │        │未滿40公里      │項第1款     │點      │
├──┼───────┼────┼────┼────────┼──────┼────┤
│ 2  │新監裁違字第裁│99年03月│高雄市○○○○○道路交通標│道路交通管理│900元   │
│    │73-BCA012926號│02日13時│平路與廠│線之指示        │處罰條例第60│        │
│    │（即100年度交 │51分    │邊路之交│                │條第2項第3款│        │
│    │聲字第314號） │        │岔路口  │                │            │        │
├──┼───────┼────┼────┼────────┼──────┼────┤
│ 3  │新監裁違字第裁│99年02月│臺東縣台│汽車駕駛人行車速│道路交通管理│2,000元 │
│    │73-TA0000000號│05日13時│九線434.│度，超過規定之最│處罰條例第40│，並記違│
│    │（即100年度交 │07分    │5公里   │高時速40公里以上│條、第63第1 │規點數1 │
│    │聲字第316號） │        │        │未滿60公里      │項第1款     │點      │
├──┼───────┼────┼────┼────────┼──────┼────┤
│ 4  │新監裁違字第裁│97年05月│臺中市環│汽車駕駛人行車速│道路交通管理│1,600元 │
│    │73-G8H099684號│18日19時│中路三段│度，超過規定之最│處罰條例第40│，並記違│
│    │（即100年度交 │57分    │        │高時速未滿20公里│條、第63第1 │規點數1 │
│    │聲字第325號） │        │        │                │項第1款     │點      │
├──┼───────┼────┼────┼────────┼──────┼────┤
│ 5  │新監裁違字第裁│97年05月│臺中市○○○道路收費停車處│道路交通管理│300元   │
│    │73-1G0000000號│09日12時│川東路  │所經催繳不依規定│處罰條例第56│        │
│    │（即100年度交 │14分    │        │繳費            │條第2項     │        │
│    │聲字第326號） │        │        │                │            │        │
├──┼───────┼────┼────┼────────┼──────┼────┤
│ 6  │新監裁違字第裁│97年05月│名間收費│行駛高速公路，於│道路交通管理│600元   │
│    │73-ZGQ010640號│03日08時│站南下車│駛進收費站繳費時│處罰條例第33│        │
│    │（即100年度交 │02分    │道      │，未依標誌指示過│條第3項     │        │
│    │聲字第328號） │        │        │站繳費          │            │        │
└──┴───────┴────┴────┴────────┴──────┴────┘
以上正本證明與原本無異。
如不服本裁定，應於收受送達後5日內向本院提出抗告狀。（應
附繕本）
                                  書記官  蔡明峰
中    華    民    國   100    年    11    月    24    日